臺灣高雄地方法院民事裁定　　　　　 100年度消債聲字第91號
聲　請　人　王登山
相　對　人　臺灣土地銀行股份有限公司
法定代理人　蘇樂明
相　對　人　國泰世華商業銀行股份有限公司
法定代理人　汪國華
代　理　人　馮佳慧
相　對　人　玉山商業銀行股份有限公司
法定代理人　黃永仁
代　理　人　洪瑞霞
相　對　人　花旗（台灣）商業銀行股份有限公司
法定代理人　管國霖
相　對　人　遠東國際商業銀行股份有限公司
法定代理人　洪信德
代　理　人　楊景鈞　　寄台北縣板橋郵政6之106號信箱
相　對　人　大眾商業銀行股份有限公司
法定代理人　陳建平
代　理　人　陳眉秀
相　對　人　台北富邦商業銀行股份有限公司
法定代理人　韓蔚廷
相　對　人　萬榮行銷顧問股份有限公司
法定代理人　劉五湖
相　對　人
即債權人　　誠第二資產管理股份有限公司
法定代理人　王裕南
上列當事人間聲請消費者債務清理事件，本院裁定如下：
    主  文
債務人王登山不免責。
    理  由
一、按法院為終止或終結清算程序之裁定確定後，除別有規定外
    ，應以裁定免除債務人之債務，消費者債務清理條例（下稱
    消債條例）第132 條定有明文。又按債務人有下列各款情形
    之一者，法院應為不免責之裁定，但債務人證明經普通債權
    人全體同意者，不在此限：一於7 年內曾依破產法或本條例
    規定受免責；二隱匿、毀損應屬清算財團之財產，或為其他
    不利於債權人之處分；三捏造債務或承認不真實之債務；四
    因浪費、賭博或其他投機行為，致財產顯然減少或負擔過重
    之債務，而生開始清算之原因；五於清算聲請前1 年內，已
    有清算之原因，而隱瞞其事實，使他人與之為交易致生損害
    ；六明知已有清算原因之事實，非基於本人之義務，而以特
    別利於債權人中之一人或數人為目的，提供擔保或消滅債務
    ；七隱匿、毀棄、偽造或變造帳簿或其他會計文件之全部或
    一部，致其財產之狀況不真確；八故意於財產及收入狀況說
    明書為不實之記載，或有其他故意違反本條例所定義務之行
    為，亦為消債條例第134 條所明定。
二、經查：
  (一)債務人前聲請清算，經本院民國99年度消債清字第25號裁定
    自99年3 月29日下午4 時起開始清算程序，經清算程序執行
    債務人之保單準備金，所得新臺幣（下同）23,544元，業已
    分配全體債權人完結，本院嗣於100 年4 月13日裁定清算程
    序終結等情，業經本院依職權調取99年消債清字第25號、98
    年度司執消債清字第50號卷宗核閱無誤。
  (二)債務人於93、94、95年間任職於長德企業行，申報所得分別
    180,000 元、190,080 元、190,080 元，平均每月約15,000
    元，有稅務電子閘門財產所得調件明細表在卷可查（消債聲
    第14至16頁）。對照卷附債務人之消費明細所示，聲請人於
    93年11月間即向遠東國際商業銀行股份有限公司（下稱遠東
    銀行）申請代償萬泰商業銀行股份有限公司（下稱萬泰銀行
    ）之債務187,886 元，顯見債務人於93年11月間已有返還債
    務困難之情。債務人竟仍持續以預借現金、信用貸款等方式
    累積債務，自94年1 月起至95年5 月止分別向萬泰銀行、大
    眾商業銀行股份有限公司（下稱大眾銀行）、花旗（台灣）
    銀行股份有限公司（下稱花旗銀行）、台北富邦商業銀行股
    份有限公司（下稱台北富邦銀行）預借現金及辦理信用貸款
    約1,223,300 元，平均每月約71,959元，其預借金額顯與收
    入情形不相當。此外，債務人自93年11月起至95年4 月止，
    又分別持臺灣土地商業銀行股份有限公司、萬泰銀行、慶豐
    商業銀行股份有限公司、玉山商業銀行股份有限公司、遠東
    國際商業銀行股份有限公司、台北富邦銀行所發行之信用卡
    刷卡消費，內容包含：昌洋汽車有限公司94年4 月4 日7,00
    0 元、全國電子94年5 月29日32,000元、太平洋崇光百貨94
    年6 月25日5,865 元、中華賓士汽車股份有限公司94年7 月
    26日24,000元、高島健康生活館6,000 元、賓尚汽車有限公
    司95年2 月3 日11,085元、久得企業社95年4 月12日60,000
    元、95年4 月27日15,000元、高雄市私立金頭腦文理技藝短
    期補習班94年12月23日11,500元、95年3 月9 日7,100 元、
    3 月31日15,130元，合計194,680 元。並於95年5 月13日起
    至6 月2 日止，於久得企業社、泛亞電信、高雄市私立金頭
    腦文理技藝短期補習班、SHANG TIAN ENTER PRISE、WEIZIH
    TAIPE 及尊爵旅行社等營業處所頻繁消費共計166,161 元後
    ，隨即於95年6 月間停止繳款行為。可見，債務人於收入不
    豐且未完全清償先前債務之情況下，猶恣意花費超過個人經
    濟能力所能支應之範圍，致資力惡化陷於負擔更高額債務之
    處境，堪認債務人確有因浪費或其他投機行為，致生開始清
    算之原因。
三、綜上所述，債務人確因浪費致負擔過重之債務，而生開始清
    算之原因，復未經全體債權人同意債務人免責，有陳報狀在
    卷可查。依消債條例第134 條第4 款之規定，應為不免責之
    裁定，爰裁定如主文。
中    華    民    國   100    年    9     月    30    日
                  民事第二庭    法  官  陳宛榆
上為正本係照原本作成。
如不服本裁定，應於裁定送達後10日內，以書狀向本院提出抗告
，並繳納抗告費新臺幣1千元。
中    華    民    國   100    年    9     月    30    日
                                書記官  周耿瑩